臺灣高等法院花蓮分院刑事判決
                                 111年度上訴字第83、84號
上　訴　人　
即　被　告　陳泓傑　
　　　　　　　　　　
　　　　　　　　　　
　　　　　　　　　　
選任辯護人　羅文昱律師(法扶律師)
上列上訴人因違反毒品危害防制條例案件，不服臺灣臺東地方法
院109年度訴字第99號、110年度訴字第20號中華民國111年5月6
日第一審判決（起訴案號：臺灣臺東地方檢察署109年度偵字第8
58號、第1606號，追加起訴案號：同署109年度偵字第2841號、
第3449號、第3575號），提起上訴，本院判決如下：
    主  文
上訴駁回。
　　犯罪事實及理由
壹.程序事項
本院審理範圍
㈠「(第1項)上訴得對於判決之一部為之。(第2項)對於判決之一
  部上訴者，其有關係之部分，視為亦已上訴。但有關係之部分
  為無罪、免訴或不受理者，不在此限。(第3項)上訴得明示僅
  就判決之刑、沒收或保安處分一部為之。」刑事訴訟法(下稱
  刑訴法)第348條定有明文。又刑訴法第348條第3項立法意旨為
  尊重當事人設定攻防之範圍，並減輕上訴審審理之負擔，容許
  上訴權人僅針對刑、沒收或保安處分一部提起上訴，其未表明
  上訴之認定犯罪事實部分，則不在第二審之審判範圍。
㈡查，本案雖在刑訴法第348條於民國110年6月18日修正施行前繫
  屬原審法院，惟於施行後始於111年5月17日因上訴而繫屬本院
  （本院111年度上訴字第83號卷第19頁之原審法院函上本院收
  文章），自應適用修正後即上開現行刑訴法第348條規定判斷
  上訴範圍（最高法院110年度台上字第5375號《同院刑事大法庭
  110年度台上大字第5375號》刑事裁判意旨參照）。本件原審判
  決後，檢察官並未上訴，而被告陳泓傑(下稱被告)僅針對原判
  決犯罪事實至所載販賣第二級、第三級毒品罪(下稱系爭販
  毒事實)之處斷刑及未適用刑法第59條部分提起上訴(本院同上
  卷第166頁)，依上開說明，本院僅得就被告上訴範圍予以審理
  。至原判決關於系爭販毒事實、所犯法條及沒收，被告既未表
  明上訴，則不屬本院審判範圍。從而，就系爭販毒事實、所犯
  法條及沒收之認定、所憑理由及證據，均逕引用第一審判決書
  之記載。
貳、實體事項(非本院審理範圍部分，不贅)
被告上訴意旨：系爭販毒事實之毒品來源為王言皓，伊已配合
  警方查獲王言皓，原審未依毒品危害防制條例(下稱毒品條例)
  第17條第1項減免其刑，容有不當。另請考量其身心狀況，依
  刑法第59條規定酌減其刑等語。
駁回上訴之理由
㈠毒品條例第17條第1項規定：「犯第4條至第8條、第10條或第11
  條之罪，供出毒品來源，因而查獲其他正犯或共犯者，減輕或
  免除其刑。」所稱「供出毒品來源」，係指犯該條項所定各罪
  之人，供出其所犯各罪該次犯行之毒品來源而言。亦即必須所
  供出之毒品來源，與其被訴犯該條項犯行之間有時序上直接因
  果關聯者，始得適用上開規定減免其刑。倘被告所犯該條項所
  列之罪之犯罪時間，在時序上較早於該正犯或共犯供應被告毒
  品之時間，即令該正犯或共犯確因被告之供出而被查獲，仍因
  欠缺前後時序上之因果關聯而不符合該減免其刑之規定要件。
  又所謂查獲其人、其犯行，雖不以達有罪認定之已無合理懷疑
  存在之程度為必要，但至少已臻至起訴門檻之證據明確且有充
  分之說服力，方得獲邀上開減、免其刑之典，故著重在其犯
  行之查獲。換言之，供出毒品來源，及破獲相關他人犯罪，二
  種要件兼具，才能因其戴罪立功，享受典。從而，非謂行為
  人一有「自白」、「指認」毒品來源之人，即得依上開規定，
  予以減、免其刑；猶須提供確實資訊，使調查或偵查犯罪之公
  務員對之發動調查或偵查，進而查獲該人及其犯行，否則，若
  偵查犯罪機關認為事證不足，而無從確實查獲者，即與上開減
  、免其刑規定要件不合(最高法院111年度台上字第3083號、第
  2151號、110年度台上字第5173號刑事判決意旨參照)。次按，
  法院非屬偵查犯罪機關，故不論被告在司法警察(官)調查、檢
  察官偵查或法院審判中供出毒品來源，事實審法院僅須於言詞
  辯論終結前調查被告之供出行為是否已破獲毒品來源而符合減
  輕其刑之規定，以資審認；倘無從期待偵查機關在法院辯論終
  結前因而破獲，事實審法院對此不為調查，即難指為違法(最
  高法院106年度台上字第553號刑事判決意旨參照)。經查：
⒈依原審認定之系爭販毒事實，被告最後一次犯罪係於109年3月1
  4日販賣第二級毒品甲基安非他命予黃寅能。被告供出本案毒
  品來源為王言皓，固經桃園地方檢察署(下稱桃園地檢署)檢察
  官偵查起訴(下稱王言皓毒品案件)，惟該案僅查獲王言皓有於
  109年4月14日販賣第二級毒品甲氧基甲基安非他命(MMA)、第
  三級毒品3,4-亞甲基雙氧苯基乙基胺丁酮(Eutylone)及3,4-亞
   甲基雙氧苯基乙基胺戊酮(N-Ethylpentylone)予被告，並未
  查獲王言皓有於109年3月14日(含當日)以前販賣第二級、第三
  級毒品予被告之事實，有桃園地檢署檢察官110年度偵緝字第1
  170號、110年度偵字第24151號起訴書在卷可參（原審110年度
  訴字第20號卷第201至206頁），故王言皓毒品案件與被告於系
  爭販毒事實所販售之毒品，時序上顯不具直接因果關聯，至為
  明灼。
⒉被告雖於111年9月19日具狀向本院聲請勘驗扣案小米手機之對
  話紀錄，欲證明伊於109年3月14日前確有向王言皓購買毒品。
  惟原審就被告有無供出毒品來源並因而查獲乙節，自109年10
  月起即多次函詢檢警機關，除等候偵查機關通緝王言皓到案，
  於110年9月15日準備程序，亦依被告之聲請，當庭勘驗被告所
  有之扣案小米手機，將被告供稱其與王言皓(暱稱「00000」、
  「000」)之對話紀錄、LINE對話畫面擷圖等資料，檢送桃園地
  檢署參酌，有該次筆錄可參(原審109年度訴字第99號卷《下稱
  原審99號卷》二第326頁)，並待王言皓毒品案件偵查終結後，
  方於111年3月23日審理終結。基上，考量被告上開證據調查聲
  請，除未說明與原審勘驗標的有何不同、有何再次勘驗之必要
  性外，且其若掌有明確事證可供偵查機關調查，於本案109年3
  月23日查獲後，即應當積極提出，卻時經2年多，遲於本院111
  年9月22日言詞辯論終結前夕始為聲請，縱准予調查，也顯然
  無從期待偵查機關在法院辯論終結前因而破獲，因此，難認有
  調查之必要性，應予駁回。
㈡系爭販毒事實無刑法第59條規定之適用。
⒈刑法第59條所謂「犯罪之情狀」，與同法第57條規定科刑時應
  審酌之一切情狀，並非有截然不同之領域，於裁判上酌減其刑
  時，仍得就包括同法第57條所列舉事項之犯罪一切情狀，依其
  程度予以全盤考量，審酌其犯罪有無特殊之原因與環境，在客
  觀上足以引起一般同情，以及宣告法定（或依法減輕後）最低
  刑度，是否猶嫌過重等可憫恕之事由，以為判斷（最高法院10
  7年度台上字第4016號、106年度台上字第263號刑事判決意旨
  參照）。
⒉被告雖辯稱：伊因於澳洲遊學期間，曾遭受他人不法之侵害，
  致使身心靈受創甚深，並患有創傷壓力症候群及卷內所示之疾
  病，並進而以「販賣毒品」作為實現自我之手段，犯罪情狀應
  可憫恕，請求依刑法第59條規定酌減其刑等語。然查：
⑴依原審認定之系爭販毒事實，被告係從108年3月16日至109年3
  月14日，犯下24次販毒犯行，對象共12人，手法係利用網路商
  城、社群軟體等方式，向不特定人兜售，毒品散布之範圍、對
  象、速度及效率、查獲之困難度，遠非以電話向相識之人販售
  之傳統犯罪手法所得比擬。又被告前於108年6月12日在臺東機
  場為警查獲攜帶大量毒品(下稱另案)，經法院裁定自108年6月
  13日起羈押，於108年10月4日交保獲釋後，竟再犯原判決附表
  一編號3至24所示之販賣毒品罪。足見被告遵法意識薄弱，法
  敵對意識甚為明顯，對毒品散布也造成重大危害，違反義務之
  情節難認輕微。
⑵證人朱芳嫻於另案第一審審理時證稱：（問：是否有因創傷壓
  力症候群，因而有頻繁犯罪之可能？）伊遇到此類個案較少，
  被告為第一個因創傷壓力症候群而有頻繁犯罪之個案，伊個人
  在臨床上並無這樣的經驗，且伊亦沒有相關的研究，故無法為
  肯定之回答等語，有證人朱芳嫻另案審理筆錄可參（原審99號
  卷一第321頁），亦為本院審理被告另案毒品時於職務上所知
  悉，是以，並無證據證明系爭販毒事實與被告患有創傷症候群
  具有關聯。
⑶是以，經衡酌被告於系爭販毒事實之犯罪情狀，原審依修正前
  毒品條例第17條第2項規定減刑後，已難認在客觀上有何足以
  引起一般人同情或顯可憫恕之處，及宣告法定最低刑度猶嫌過
  重之顯可憫恕之情，自未合於刑法第59條要件，被告上訴請求
  再依刑法第59條酌減等語，尚非可採。
綜上，原審關於被告所為系爭販毒事實，未適用毒品條例第17
  條第1項、刑法第59條規定，核無違法不當，被告執前詞上訴
  ，咸無理由，應予駁回。
據上論斷，應依刑事訴訟法第368條，判決如主文。　
本案經檢察官於盼盼提起公訴，檢察官曾揚嶺、馮興儒追加起訴
，檢察官蔡英俊到庭執行職務。
中　　華　　民　　國　　111 　年　　10　　月　　6 　　日
                  刑事庭審判長法  官  林信旭
                              法  官  劉雪惠
                              法  官  廖曉萍
以上正本證明與原本無異。
如不服本判決，應於收受送達後20日內向本院提出上訴書狀，其
未敘述理由者，並得於提起上訴狀後20日內向本院補提理由書（
均須按他造當事人之人數附繕本）「切勿逕送上級法院」。
因疫情而遲誤不變期間，得向法院聲請回復原狀。　　　　　
中　　華　　民　　國　　111 　年　　10　　月　　6 　　日
                              書記官  廖子絜